【裁判字號】    98,交易,157
【裁判日期】    990310
【裁判案由】    過失致死等
【裁判全文】
臺灣雲林地方法院刑事判決             98年度交易字第157號
公  訴  人  臺灣雲林地方法院檢察署檢察官
被      告  乙○○
上列被告因過失致死等案件，經檢察官提起公訴（98年度調偵字
第453 號），被告於準備程序中就被訴事實為有罪陳述，本院裁
定進行簡式審判程序，判決如下：
    主  文
乙○○犯過失致人於死罪，處有期徒刑柒月。
    事實及理由
一、犯罪事實：
    乙○○於民國98年07月01日上午09時50分許，駕駛車牌號碼
    B9-7725 號自小客車，沿雲林縣虎尾鎮○○里○○○○路由北
    往南方向行駛，行經雲林縣虎尾鎮○○里○○○○路與新闢聯
    外道路路口處，原應注意車輛行經無號誌交岔路口，應減速
    慢行，作隨時停車之準備，並應注意車前狀況，隨時採取必
    要之安全措施，且依當時情況，天氣晴、日間自然光線、柏
    油路面、乾燥、無缺陷、無障礙物、視距良好，別無不能注
    意之情事，竟疏未注意，適有丙○○駕駛車牌號碼9121-S X
    號自小客車（內載乘客蔡孟宸、黃首誠、黃懷立、蔡承學）
    ，沿雲林縣虎尾鎮○○里○○○○道路之缺口由西往東方向
    行經上開路口，亦疏未注意車輛行經施工、設有「道路封閉
    」標誌之路段，而未減速慢行，未作隨時停車之準備，且於
    少線道車未暫停讓多線道車先行，貿然進入上開路口，乙○
    ○之車頭因而撞擊丙○○所駕駛之車輛車身左側，致乘客
    蔡孟宸受有顱內出血之重創，經送醫後不治死亡；丙○○
    受有頸部挫傷擦傷、疑頭部外傷等傷害；乘客黃首誠受有
    頭部損傷、臉部瘀傷等傷害；乘客黃懷立受有腦震盪、臉
    部擦傷及挫傷等傷害；乘客蔡承學受有腦震盪、多處擦傷
    及挫傷等傷害。乙○○肇事後，偵查機關知悉犯人前，即向
    警方自首其為肇事者，並靜候裁判。
二、認定犯罪事實所憑之證據及理由：
(一)、上開犯罪事實，有丁○○（蔡孟宸之父）於警詢及偵查中之
    陳述筆錄、丙○○於警詢中之陳述筆錄在卷可稽，復有道路
    交通事故現場圖、道路交通事故調查報告表（一）（二）、
    財團法人天主教若瑟醫院診斷證明書、到院前死亡病患法醫
    參考資料、現場照片在卷可明，並有被告於警詢、檢察官面
    前之自白筆錄在卷可參。另被害人蔡孟宸因此本案車禍死亡
    之事實，亦經檢察官督同檢驗員相驗屬實，製有相驗筆錄、
    相驗屍體證明書、檢驗報告書在卷可憑。此外，另有被告於
    警詢、檢察官面前之自白筆錄在卷可考。另關於被告及丙○
    ○車道路權歸屬部分，雲林縣政府函復本院表示：虎尾鎮○
    ○里○○○○○路與新闢斗六聯絡道工程路口（按：即本案肇
    事路口）所設置之紐澤西護欄，是屬工程範圍之標示，同時
    表示本工程尚未完工驗收及開放通車，並設有工區禁止通行
    之標誌，本工程係將原有農路拓寬，在施工期間工區內週邊
    之住戶及農民原本即依靠該原有農路進出及耕種，統包商基
    於該農路為既成道路提供住戶及農民出入使用，方自開工伊
    始在路緣保留較一車道寬度為窄小之缺口，以便原有住戶及
    耕種農機自行進出，並非全面開放車輛通行。此有雲林縣政
    府99年02月05日府工程字第0990015875號函文在卷可詳。可
    見丙○○所駕駛車道為「施工、設有『道路封閉』標誌」之
    路段，且相較於被告行駛車道，丙○○為「少線道」車，該
    交岔路口並無號誌。
(二)、駕駛人應注意車前狀況，隨時採取必要安全措施，車輛行經
    無號誌交岔路口，應減速慢行，作隨時停車之準備，道路交
    通安全規則第94條第3 項、第93條第1 項第2款 定有明文，
    被告身為駕駛人，自負有上開義務。再依附卷之交通事故調
    查報告表（一）所載，肇事當時之路況、視距皆良好，別無
    不能注意之情事。詎被告仍疏未注意貿然直行，車頭撞擊丙
    ○○駕駛車輛車身左側，致人死傷，其有過失至明。此經本
    院送請臺灣省嘉雲區車輛行車事故鑑定委員會鑑定結果，亦
    認「若丙○○車輛行車道可以通行，則丙○○駕駛自小客車
    ，行經施工、設有「道路封閉」標誌之路段，未減速慢行，
    未作隨時停車之準備，且於少線道車未暫停讓多線道車先行
    ，為肇事主因。乙○○駕駛自小客車，行經無號誌交岔路口
    ，未減速慢行，作隨時停車之準備，為肇事次因。」此有該
    委員會98年12月21日嘉雲鑑980818字第0985804320號函文在
    卷可詳。該鑑定意見核與上述證據資料均相吻合，自屬可採
    ，益徵被告過失之處，且為肇事次因，雖丙○○為肇事主因
    ，然不能解免被告過失之責。被害人蔡孟宸確因本件車禍，
    致顱內出血而死亡，另被害人丙○○、黃首誠、黃懷立、蔡
    承學亦因此成傷，是被告之過失與死傷結果間均有相當因果
    關係，堪無疑義。另外，被告於本院審理時，對上開犯罪事
    實坦白承認，核與上述證據資料一致。事證明確，其犯行堪
    以認定。
三、論罪科刑之理由：
(一)、被告乙○○所為，係犯刑法第276 條第1 項之過失致死罪、
    同法第284 條第1 項前段之過失傷害罪。又被告係以一行為
    觸犯上開二罪名，應從一重論以過失致死罪。被告於肇事後
    ，偵查犯罪機關知悉犯人前，即向據報到場處理之警員自首
    其為肇事者，並靜候裁判，此有自首情形紀錄表在卷可佐，
    依刑法第62條前段之規定減輕其刑。
(二)、本院審酌：被告犯後坦承犯行，態度雖稱良好，然被告始終
    無法與告訴人達成民事損害賠償之和解，彌補其過失所受之
    損害，難認被告犯後認錯後悔而受有教訓。被告於本案肇事
    程度較丙○○為輕，屬肇事次因，然車輛撞擊後，被告車頭
    幾乎全毀，丙○○車輛左側車身大面積凹陷，兩車均因此離
    開路面，可見撞擊力道之大，雖該丙○○駕駛路段有紐澤西
    護欄，被告直行不免有誤判右側應無來車之處，然其撞擊丙
    ○○車身左側，應認被告於撞擊前已見丙○○駛入路口無疑
    ，被告仍未採取必要之安全措施而直接碰撞，堪信被告過失
    程度亦非輕微。本案事故造成一死四傷，被告過失所造成之
    損害甚鉅。另據告訴人（及告訴代理人）甲○○、丁○○所
    述，被告肇事後均未有道歉之意，令其喪失愛兒倍感傷痛，
    對此，被告於庭訊中亦不能表示肯定有道歉之意，堪信被告
    對其所造成損害不甚在意，易科罰金之刑恐難培養被告對他
    人損失之尊重，及被告之工作情形、家庭狀況等一切情狀，
    量處如主文所示之刑。
四、應適用之法律：
(一)、刑事訴訟法第273條之1第1項、第299條第1項前段。
(二)、刑法第276 條第1 項、第284 條第1 項前段、第55條、第62
    條前段。
(三)、刑法施行法第1條之1第1項。
中    華    民    國    99    年    3     月    10    日
                  刑事第五庭    法  官  侯廷昌
以上正本證明與原本無異。
如不服本判決應於收受判決後10日內向本院提出上訴書狀，並應
敘述具體理由；其未敘述上訴理由者，應於上訴期間屆滿後20日
內向本院補提理由書（均須按他造當事人之人數附繕本）。「切
勿逕送上級法院」。
                                書記官  李達成
中    華    民    國    99    年    3     月    10    日
中華民國刑法第276條
（過失致死罪）
因過失致人於死者，處2 年以下有期徒刑、拘役或2 千元以下罰
金。
從事業務之人，因業務上之過失犯前項之罪者，處5 年以下有期
徒刑或拘役，得併科3 千元以下罰金。
中華民國刑法第284條
（過失傷害罪）
因過失傷害人者，處6 月以下有期徒刑、拘役或5 百元以下罰金
，致重傷者，處1 年以下有期徒刑、拘役或5 百元以下罰金。
從事業務之人，因業務上之過失傷害人者，處1 年以下有期徒刑
、拘役或1 千元以下罰金，致重傷者，處3 年以下有期徒刑、拘
役或2 千元以下罰金。

司法院資訊處製作；財團法人民間司法改革基金會備份。
